【裁判字號】    92,自,222
【裁判日期】    920625
【裁判案由】    違反動產擔保交易法
【裁判全文】
臺灣臺中地方法院刑事判決                          九十二年度自字第二二二號
    自  訴  人  丁○○○有限公司
    代  表  人  黃仁哲
    自訴代理人  甲○○
    被      告  丙○○
右列被告因違反動產擔保交易法案件，經自訴人提起自訴，本院判決如左：
    主  文
丙○○無罪。
    理  由
一、自訴意旨略以：被告丙○○於民國九十年十一月十七日，以動產擔保交易附條件
    買賣之方式，向自訴人購買車牌號碼ＭＣＨ─００七號重型機車一輛，為動產擔
    保交易之債務人，除自備款新臺幣（下同）三千元外，約定分期總價金三萬零二
    百四十元，分六期給付，每月一期，在每月二十五日付款，每期應付五千零四十
    元；標的物存放地點為被告居所即臺中市○區○○街一二一號，在價金未付清前
    ，標的物所有權仍屬自訴人所有，被告僅得依約占有使用，不得任意遷移、出賣
    、出質、移轉、抵押或為其他處分。詎被告在取得標的物後，分文未付，雖屢經
    催討，仍置之不理。另經自訴人多次前往契約書所約定該標的物存放地點要取回
    該機車，均無所獲，顯係被告將該機車遷移或為其他處分，導致自訴人追索無著
    ，受有損害。因認被告涉有動產擔保交易法第三十八條之罪嫌。
二、按犯罪事實應依證據認定之，無證據不得推定其犯罪事實；又不能證明被告犯罪
    者，應諭知無罪之判決，刑事訴訟法第一百五十四條、第三百零一條第一項分別
    定有明文。次按事實之認定，應憑證據，所謂證據，須適於為被告犯罪事實之證
    明者，始得採為斷罪資料，如未能發現相當證據，或證據不足以證明，自不能以
    推測或擬制之方法以為裁判基礎；又認定不利於被告之事實，須依積極證據，苟
    積極證據不足為不利於被告事實之認定時，即應為有利於被告之認定，更不必有
    何有利之證據，最高法院五十三年臺上字第二七五０號、三十年上字第八一六號
    、四十年臺上字第八六號分別著有判例可資參照。再按動產擔保交易法第三十八
    條規定，係以動產擔保交易之債務人，意圖不法之利益，將標的物遷移、出賣、
    出質、移轉、抵押或為其他處分，致生損害於債權人者為其構成要件，即客觀上
    動產擔保交易之債務人除將標的物遷移、出賣、出質、移轉、抵押或為其他處分
    外，尚須主觀上有不法利益之意圖，始足當之。
三、本件自訴人認被告丙○○涉有右開犯行，無非係以附條件買賣契約書、上開機車
    行車執照、存證信函、本票等件，資為論據。訊之被告對於有於右揭時、地，以
    動產擔保交易附條件買賣之方式，向自訴人購買車牌號碼ＭＣＨ─００七號重型
    機車一輛，且未曾按期繳付分期期款等事實，固坦承不諱，惟堅詞否認有何違反
    動產擔保交易法第三十八條之犯行，辯稱：上開機車實係連帶保證人乙○○購買
    ，但因簽約當日乙○○未帶身分證，伊為乙○○直銷工作之上線，與之同行，才
    出名幫乙○○購買。又該部機車皆由乙○○使用，乙○○於九十一年三、四月間
    離開公司（地址同該部機車約定存放地點）時，亦將該部機車一起帶走，嗣後因
    一直未能與之連繫，伊至九十二年二月份找到乙○○後，才知乙○○並未按期繳
    款之事，除要求乙○○將該部機車返還予伊外，伊並與自訴人洽談和解事宜等語
    。
四、經查：
（一）本件附條件買賣分期付款約定書之買受人欄固為被告，但連帶保證人則為乙○
      ○等情，有自訴人提出之存證信函、本票、乙○○汽車駕駛執照等件附卷可稽
      。衡諸常情，出名購買機車者，固然未必係日後實際要使用該部機車之人，但
      由日後要使用該部機車之人擔任買賣契約之連帶保證人之情形，則所在多有，
      基此，被告辯稱：該部輕型機車雖係由伊出名購買，但實際使用人係連帶保證
      人乙○○等語，核與一般常情相符。
（二）次按財產所有人或持用人遇有遷移住居處之情況，除將財產轉賣、贈與、丟棄
      或為其他處分外，一般均係隨同所有人或持用人遷往遷徙地，此乃事理之常。
      是以本件被告另辯稱：乙○○原係伊直銷之下線，於九十一年三、四月間，因
      離開設在臺中市○○街一二一號之公司，乃將該部機車一同帶走等語，尚與前
      述情理無違。又連帶保證人乙○○自離開被告之公司後，被告遲未能與之取得
      連繫，迄至九十二年二月間找到乙○○並知悉乙○○未按期繳款後，已自乙○
      ○處取回該部機車，目前該部機車因被告友人借用違規，而遭交通員警扣留在
      臺中縣警察局東勢派出所等情，除據被告供明在卷外，復為自訴人所不否認，
      則被告辯稱：上開機車之遷移，實係隨同乙○○離開等語，確屬可信。從而，
      上開機車雖有自契約約定存放地點遷移他處之情事，但並非被告所為之，已難
      認被告有何將標的物遷移之行為；另依前述，該部機車既係隨同實際使用人乙
      ○○之搬遷而遷移，亦難徒以上開機車存放地點有遷移之客觀情狀，即遽認被
      告在主觀上有何圖得不法利益之意圖。
（三）再者，被告於得悉乙○○未按期繳納期款及自訴人已提起本件自訴後，業已與
      自訴人就本件期款清償事宜，達成和解等情，有和解書一紙在卷可憑，足徵被
      告先前未能依約履行本件附條件買賣契約價金給付義務，應係對實際買受人乙
      ○○並未按期繳款一事，並不知情所致。據此，益證被告就乙○○將上開機車
      遷移之事，在主觀上並無任何不法利益之意圖。
（四）此外，自訴人又未能提出其他確切之證據證明被告丙○○就上開機車遷移原約
      定存放地點係基於圖得如何之不法利益，本院復查無其他積極證據足認被告確
      有自訴人所指訴之犯行，揆諸前揭說明，應認被告就上開機車遷移他處之行為
      ，尚與動產擔保交易法第三十八條之罪之構成要件有間，自無法以該罪相繩，
      應依法諭知被告無罪之判決。
據上論斷，應依刑事訴訟法第三百四十三條、第三百零一條第一項，判決如主文。
中      華      民      國      九十二    年      六    月    二十五    日
                                臺灣臺中地方法院刑事第二庭
                                    法  官  莊  嘉  蕙
右正本證明與原本無異。
如不服本判決，應於送達後十日內向本院提出上訴狀（須附繕本），上訴於臺灣高等
法院臺中分院。
                                    書記官
中      華      民      國      九十二    年      六    月    二十五    日


司法院資訊處製作；財團法人民間司法改革基金會備份。
